【裁判字號】    95,訴,254
【裁判日期】    951120
【裁判案由】    損害賠償
【裁判全文】
臺灣基隆地方法院民事判決               95年度訴字第254號
原      告  甲○○
法定代理人  乙○○
被      告  丙○○
上列當事人間損害賠償事件，經本院刑事庭移送前來 (95基交簡
附民字第10號)，本院於中華民國95年11月6日言詞辯論終結，判
決如下：
    主  文
被告應給付原告新臺幣貳拾壹萬玖仟佰玖拾壹元及自民國九十
五年八月五日起至清償日止，按年息百分之五計算之利息。
原告其餘之訴駁回。
訴訟費用由被告負擔二分之一，餘由原告負擔。
本判決原告勝訴部分，於原告以新臺幣柒萬仟壹佰拾元供擔
保後，得為假執行；但被告如以新臺幣貳拾壹萬玖仟佰玖拾壹
元預供擔保，免為假執行。
原告其餘假執行之聲請駁回。
    事實及理由
一、按訴狀送達後，原告不得將原訴變更或追加他訴，但擴張或
    減縮應受判決事項之聲明者，不在此限，民事訴訟法第255
    條第1項第3款定有明文；本件原告於起訴時請求被告應給付
    原告新臺幣 (下同)798,194 元，及自民國 (下同)95 年8月
    4日起至清償日止，按年息5％計算之利息；嗣於本院審理時
    ，聲明變更上開請求金額為349,391元，核屬應受判決事項
    聲明之減縮，於法並無不合，應先敘明。
二、原告起訴主張：被告於94年12月31日15時許，駕駛車牌號碼
    為Ｋ9-5702號自小客車，沿基隆市○○路往新西街方向行駛
    ，途經復興路岔口左轉彎，撞及迎面直行駕駛重機車之原告
    ，致使原告受有左髖骨骨折之傷害，並因而支出醫療費用
    25,512元、申請肇事責任鑑定費3,000元、薪資損失240,000
    元、車資損失3,270元、看護費30,000元及精神損失400,000
    元，以上損失金額共計701,782元，原告僅主張其中698,782
    元，並為此依民法第184條第1項、第191條之2、第193條、
    第195條規定，請求被告賠償349,391元及自起訴狀繕本送達
    翌日起至清償日止，按年息5％計算之利息等語。
三、被告對於兩造於前揭時地發生車禍致原告受傷及原告因而支
    出醫療費用、車資損失、看護費之事實固不爭執，惟辯稱原
    告應僅有4個月時間須休養無法工作，其請求1年無法工作之
    薪資損失並非合理等語，並請求駁回原告之訴。
四、經查，被告於94年12月31日15時許，駕駛車牌號碼Ｋ9-5702
    號自小客車，沿基隆市○○路往新西街方向行駛，途經復興
    路岔口，本應注意汽車行進中注意車前狀況，被告依當時情
    形，並無不能注意之情事，竟疏未注意，亦未遵守路口閃光
    黃燈應減速接近之指示，貿然左轉彎，適原告無照駕駛車號
    CX7-957號重型機車沿復興路往市區方向行駛，竟未注意路
    口閃光黃燈應減速接近之指示，亦未注意車前狀況，致使自
    用小客車之前車頭與機車之前車頭側發生擦撞，使原告受有
    左髖骨骨折之傷害等事實，業經本院依職權調取本院95年度
    基交簡字第177號刑事案卷查核無訛，並有診斷證明書一紙
    在卷可稽，自堪信為真實。
五、按因故意或過失，不法侵害他人之權利者，負損害賠償責任
    ；汽車、機車或其他非依軌道行駛之動力車輛，在使用中加
    損害於他人者，駕駛人應賠償因此所生之損害；不法侵害他
    人之身體或健康者，對於被害人因此喪失或減少勞動能力或
    增加生活上之需要時，應負損害賠償責任；不法侵害他人之
    身體、健康，被害人雖非財產上之損害，亦得請求賠償相當
    之金額；民法第184條第1項前段、民法第191條之2前段、第
    193條第1項、第195條第1項前段分別定有明文。再按損害之
    發生或擴大，被害人與有過失者，法院得減輕賠償金額，或
    免除之，民法第217條第1項亦有明文。經查，本件被告駕駛
    車輛，行經閃黃號誌岔路口左轉彎，未停讓迎面直行車輛先
    行，亦未注意車前狀況，而依當時情形又無不能注意之情事
    ，竟未注意，自有過失；而原告乃無照騎乘機車，且行經閃
    黃號誌岔路口，亦未減速慢行且未注意車前狀況，而依當時
    情形亦無不能注意之情事，是就本件車禍之發生亦有過失；
    又兩造前揭過失同為本件車禍肇事原因乙情，亦有臺灣省基
    宜區車輛行車事故鑑定委員會鑑定意見書附於前揭刑事案卷
    可稽，且為兩造所不爭執，亦堪信為真實。本院斟酌兩造過
    失之程度、肇事情節等一切情狀，認原告及被告就本件車禍
    之發生，應各負50％之過失責任。
六、茲就原告請求因本件車禍所受損害之金額，判斷如下：
  (一)醫藥費部分：原告主張因本件事故支出醫療費用25,512元等
    情，業據其提出醫療費用收據影本等件為證，被告對此金額
    不爭執，原告請求被告賠償該部分之損害，核屬正當。
  (二)肇事責任鑑定費部分：原告主張被告於本件車禍發生後堅持
    無過失，故由原告申請之肇事責任鑑定費用3,000元應由被
    告支付云云，固據其提出收據乙紙為證，惟查被告於本件事
    故發生後，坦承不諱，並陳述案發詳情製作筆錄在卷，又其
    與原告兩次協調皆係因請求金額差距過大而未有結果等情，
    業經本院依職權調取台灣基隆地方法院檢察署95年度偵字第
    1500號、95年度調偵字第78號、本院95年度基交簡字第177
    號、本院95年度基交簡附民字第10號卷宗查核屬實，則原告
    申請臺灣省基宜區車輛行車事故鑑定委員會就肇事責任之鑑
    定費3,000元，即非因侵權行為而支出之必要費用，不得請
    求賠償。
  (三)薪資損失部分：原告主張其自94年6月13日起在基隆市○○
    區○○路179之1號湯神餐坊擔任店員，月薪為20,000元乙情
    ，業據原告提出在職證明書影本為證，並為被告所不爭執，
    自堪信為真實。原告雖又主張其因本件事故自受傷後1年無
    法工作，共計損失薪資240,000元云云，惟為被告所否認。
    經查，原告於94年12月31日因本件車禍入急診，於94年12月
    31  日住院，95年1月1日手術鋼釘固定，於95年1月6日出院
    ，入院共7日，續門診追蹤，需休養3個月，又於95年7月25
    日住院，次日接受拔除骨釘手術，同年月27日出院，復於95
    年8 月1日再次住院，次日接受傷口清創手術，同年月8日出
    院等情，有原告長庚紀念醫院分別於95年1月12日、95年10
    月19 日開立之診斷證明書二紙為證，又原告於95年7月26日
    手術係將骨折固定時之鋼釘拔除，95年8月1日係因開刀傷口
    感染而作清創手術，其目前傷口並無特別問題，應不必再執
    行手術之事實，亦有財團法人長庚紀念醫院  (基隆)  分院
    (95)長庚院基字第0986號函附卷可稽。足見原告因本件車禍
    ，先有3個月時間需休養而無法工作，後因開刀拔除鋼釘及
    清創手術約另有1個月不能工作，則原告請求4個月工資之損
    失80,000元【計算式：20,000元×4個月＝80,000元】，應
    予准許，逾此部分之請求則不應准許。
  (四)車資損失部分：原告主張因本件事故所支出住院及複診往返
    車資費用3,270元等情，業據其提出計程車專用收據等件影
    本為證，並為被告所不爭執，原告請求被告賠償此部分之損
    害，即屬正當。
  (五)看護費部分：原告主張因本件事故，受傷期間需人照料看護
    15日，每日費用2,000元，看護費用共計30,000元，被告對
    此亦不爭執，是原告請求被告賠償該部分之損害，自亦屬正
    當。
  (六)慰撫金部分：原告因本件車禍身體受有前揭傷害乙情，業如
    前述，本院審酌原告為高中肄業，現仍為高職夜間部學生，
    車禍發生時為餐飲業店員，每月收入20,000元；被告為國中
    肄業、自95年7、8月起失業迄今，失業前每月收入約20,000
    元等情，並斟酌原告受傷之程度，認原告請求之精神慰撫金
    以300,000元為適當，其逾此部分請求則無理由，應予駁回
    。
七、綜上所述，本件原告所受之損害總計為438,782元。惟原告
    就本件損害之發生與有過失，既如前述，自應依民法第217
    條第1項之規定，酌減被告賠償之金額，依上述兩造過失責
    任之比例，被告應賠償原告元【計算式：(25,512＋80,000
    ＋3,270＋30,000＋300,000＝438,782) 元×50％＝219,391
    元】。從而，原告依侵權行為損害賠償之法律關係，請求被
    告給付219, 391元及自起訴狀繕本送達翌日之95年8月5日起
    至清償日止，按年息5％計算之利息，為有理由，應予准許
    。其逾此範圍之請求，為無理由，應予駁回。
八、原告陳明願供擔保，聲請宣告假執行，經核其勝訴部分，並
    無不合，爰酌定相當擔保金額宣告之，並依民事訴訟法第
    392條第2項規定，依職權宣告被告預供擔保，而免為假執行
    ；原告其餘假執行之聲請，因訴之駁回而失所附麗，應予駁
    回。
九、據上論結，本件原告之訴為一部有理由，一部無理由，依民
    事訴訟法第79條、第390條第2項、第392條第2項，判決如主
    文。
中    華    民    國    95    年    11    月    20    日
                  民事庭法  官  姚貴美
以上正本係照原本作成。
對於本件判決如有不服，應於收受送達後20日內向本院提出上訴
書狀，敘述上訴之理由，上訴於臺灣高等法院，並按他造當事人
之人數附具繕本。
中    華    民    國    95    年    11    月    20    日
                        書記官  江美琪


司法院資訊處製作；財團法人民間司法改革基金會備份。
